【裁判字號】    97,交抗,135
【裁判日期】    970709
【裁判案由】    聲明異議
【裁判全文】
臺灣高等法院臺南分院交通事件裁定     97年度交抗字第135號
抗  告  人
即受處分人  甲○○
上列抗告人因違反道路交通管理處罰條例案件，不服臺灣臺南地
方法院交通法庭中華民國九十七年五月十六日裁定（九十六年度
交聲字第一０六０號），提起抗告，本院裁定如下：
    主  文
抗告駁回。
    理  由
一、抗告意旨略以：抗告人不懂警察錄影採證的用意為何，又拿
    不出當場錄影採證的物證，如何叫人民信服，影帶或相片會
    說話，請警方拿出具體的物證，當時抗告人的左方有快速的
    車輛疾駛而來，當時是騎在慢車道，為何會變成超速，實在
    想不懂，為此提起抗告云云。
二、按汽車駕駛人，行車速度超過規定之最高時速，或低於規定
    之最低時速，除有第四十三條第一項第二款情形外，處新臺
    幣一千二百元以上二千四百元以下罰鍰，並記違規點數一點
    ，處罰條例第四十條、第六十三條第一項第一款分別定有明
    文。
三、經查：
  (一)本件抗告人即受處分人甲○○（下稱抗告人）駕駛其所有之
    車號NKD－916號重機車，於民國九十六年九月二十一日十五
    時二分許，在台一線三０五‧五公里南下路段處，因速限七
    十公里、經雷射槍測速八十七公里，超速十七公里，被台南
    縣警察局交通警察隊（下稱舉發機關）掣單舉發，經原處分
    機關即交通部公路總局嘉義區監理所台南監理站查證屬實，
    依道路交通管理處罰條例（下稱處罰條例）第四十條、第六
    十三條第一項之規定，裁處抗告人罰鍰新臺幣（下同）一千
    二百元，並記違規點數一點之事實，有原處分機關裁決書、
    舉發機關舉發通知單等件為證，且為抗告人所不爭執，此部
    分事實當可認定。
  (二)至抗告人雖以前開情詞置辯，惟法院受理交通異議案件，乃
    是對於交通舉發行政處分審查其是否違法，本質上屬於行政
    爭訟過程，與普通法院審理刑事案件之原則不同，其舉證責
    任之原理，非如刑事案件中，應超越任何合理懷疑始可為有
    罪判決者之嚴格程度，其舉證責任之原理，應與民事訴訟相
    類似，除有特別規定外，基本上準用民事訴訟法，由國家機
    關與人民二造，各自履行其主觀之舉證責任，在過程中各自
    提出證據，若窮盡各種證據方法，待證結果仍有不明時，則
    依客觀之舉證責任危險分配原則，決定國家機關與人民二造
    何人應受敗訴危險，此參酌行政訴訟法第一百三十六條規定
    準用民事訴訟法第二百七十七條自明。查原法院駁回抗告人
    之異議，乃引據證人即舉發員警陳建洲於原法院九十七年一
    月二十九日調查時到庭結證稱：「（本件是否你舉發，情形
    如何？提示舉發單並告以要旨）是我告發的。當時他騎機車
    從北往南，他在南下路段官田工業區○○○道三０五‧五公
    里處，我用雷射槍鎖定他的機車，我看到數據八十三，就用
    紅旗將異議人攔下來，並告知異議人超速，開單告發。」、
    「（你攔異議人機車的時候雷射槍的數據有無給異議人看？
    ）有的，並且我有向他說明超速的數據。」、「（  你告訴
    異議人超速，異議人如何反應？）異議人說他沒有超速，異
    議人說機器有問題，他不相信數據。但是我們的雷射槍是單
    一鎖定的。」、「（雷射槍的測速會否鎖定車輛錯誤？）不
    會，這是一對一的鎖定，所以不會測錯車輛，一旦鎖定目標
    就不會跑掉了。」、「雷射槍並沒有死角，只要看得到車就
    可以鎖定，沒有死角的問題。剛剛我陳述異議人超速是八十
    三是我講錯了，經我核對我手邊的資料確實是八十七。」、
    「（本件異議人雷射槍測速的時速是多少？）八十七。」、
    「（異議人說你攔停他時是否有叫他去追前面那輛車？）沒
    有這回事，我沒有這樣對異議人說。」等語（見原審卷第二
    十二、二十三頁），員警陳建州本身直接見聞抗告人「駕駛
    前開重機車，行經最高速限為時速七十公里之路段時，行車
    速度為時速八十七公里，超速十七公里」之事實經過，對事
    實最為明瞭，又經以行政及刑事責任擔保其陳述之真實性等
    各項因素，綜合認定其陳述為可採信。且本件執勤警員所用
    之雷射槍測速器係經檢定合格，有駐堪薩斯台北經濟文化辦
    事處證明書及台灣台北地方法院所屬民間公證人公證在卷足
    按外，台南縣警察局交通隊使用之雷射槍測速器有定期送檢
    驗，並由經濟部標準檢驗局同意現行使用中之舊品延至九十
    七年一月一日檢定，有卷附台南縣警察局九十七年三月二十
    五日南縣警交字第０九七００一二一七九號函及該函檢附之
    經濟部標準檢驗局九十六年二月六日經標四字第０九六四０
    ０００六九０號函可參，故本件執勤警員所使用之雷射槍測
    速器之準確度及正確性，亦值信賴。而抗告人既未就執勤員
    警之舉發有誤提出相關證據以供調查，且無任何證據足資證
    明執勤員警有何捏造事實違法取締之不法情事，從而原法院
    依員警陳建洲之證詞及本件雷射槍測速器之相關檢定及檢驗
    資料為補充證據，而為抗告人違規事實之認定，於法尚無不
    合。
四、綜上所述，本件抗告人於前述時、地有「駕駛前開重機車，
    行經最高速限為時速七十公里之路段時，行車速度為時速八
    十七公里，超速十七公里」之違規事實，堪以認定。原審認
    原處分機關依處罰條例第四十條、第六十三條第一項之規定
    ，裁處抗告人罰鍰一千二百元，並記違規點數一點，於法並
    無違誤，因而裁定駁回抗告人之異議，本院核其認事用法均
    無不合，抗告人指摘原裁定不當，為無理由，應予駁回。
五、據上論結，應依道路交通案件處理辦理第二十六條，刑事訴
    訟法第四百十二條，裁定如主文。
中    華    民    國    97    年    7     月    9     日
                  刑事第六庭    審判長法  官  蔡崇義
                                      法  官  曾文欣
                                      法  官  杭起鶴
以上正本證明與原本無異。
不得再抗告。
                                      書記官  魏安里
中    華    民    國    97    年    7     月    9     日


司法院資訊處製作；財團法人民間司法改革基金會備份。
